臺北高等行政法院判決　　　　　　　　　　　　　　九十二年度訴字第一三六八號
　　　　　　　　　　　　　　　.
　　原　　　告　甲○○
　　訴訟代理人　張天欽律師
　　　　　　　　黃于玶律師
　　被　　　告　台灣電力股份有限公司核能火力發電工程處龍門施工處
　　代　表　人　許仁勇
　　訴訟代理人　廖穎愷律師
　　　　　　　　乙○○
　　　　　　　　丙○○
右當事人間因政府採購法事件，原告不服行政院公共工程委員會中華民國九十二年一
月二十四日訴九一四九九號審議決定，提起行政訴訟。本院判決如左：
　　主  文
原告之訴駁回。
訴訟費用由原告負擔。
　　事  實
一、事實概要：被告辦理「第四核能發電廠有眷備勤房屋建築用地」採購案（下稱系
    爭採購案），認原告所提供之土地「基地分割數處畸零不夠方整，對於規劃方面
    不盡理想」，不符系爭購案之需求而將其投標資料退還，原告不服，向被告提出
    異議，復不服其九十一年十一月十四日Ｄ龍施字第○九一一一○六一七二一號函
    之異議處理結果，向行政院公共工程委員會（公程會）提起申訴，旋遭駁回，遂
    向本院提起行政訴訟。
二、兩造聲明：
　　(一)原告聲明：
      1.審議決定、異議處理結果及原處分均撤銷。
      2.請求被告對於原告之投標為得以進入評比及議價程序之決定。
      3.訴訟費用由被告負擔。
　　(二)被告聲明：
      1.駁回原告之訴。
      2.訴訟費用由原告負擔。
三、兩造之爭點：被告以原告之土地不符系爭採購案之需求，而將其投標資料退還原
    告，有無理由﹖
　　(一)原告主張之理由：
      1.本件爭點在於原告主張其投標既已符合「台灣電力股份有限公司核能火力發
        電工程處購置第四核能發電廠有眷備勤房屋建築用地應徵須知（下稱應徵須
        知）」中「壹、一、土地需求條件」所定之條件，被告即應准予審標合格，
        以令原告之投標得以進入評比及議價程序；被告則以原告投標之土地於進行
        實地會勘後，因「基地分割數處畸零不夠方整，對於規劃方面不盡理想」，
        而退還原告之徵選文件；公程會則認為被告購地評選小組之評選結果有其高
        度專業性，在原告無確切事證足以證明評選委員有任何違法情事之情況下，
        應對於評選結果予以尊重。
      2.原告投標之土地並無分割數處畸零不夠方整之情形：
        依地藉圖所示，原告所投標之土地乃仁義街南側及北側各一塊，其寬度及深
        度均有五十公尺以上，就公共設施之聚集性及生活品質之培養等觀點考量，
        均已完整足夠規劃使用，絕非如被告所言有基地分割數處部份畸零不夠方整
        的情形，且被告並未說明系爭土地如何分割數處、如何不夠方整，以及如何
        不符被告之規劃，即退回原告之投標文件，並未附具體明確之理由，不足以
        令人折服。
      3.原告投標之土地並無不符被告內部規劃之情形：
        (1)土地開發之內部規劃設計乃是被告之工作，被告對於符合其內部規劃設計
          之土地規格訂出需求要件，而符合該土地需求要件者，依論理法則即應足
          以供其內部規劃設計。依被告提出之「第四核能發電廠有眷備勤房屋建築
          初步規劃書」（九十年十二月修正三版）中之附圖一所示之圖形，其配置
          上端為貢寮服務所建地，下端為其他用地，將該「第四核能發電廠有眷備
          勤房屋建築基地配置參考圖」與原告投標土地之圖形相加比較，正可顯示
          二者恰恰符合，絕無不符合其內部規劃設計之情形，被告無視於此而空言
          原告投標之土地不符合其內部規劃設計，其所憑證據為何，其理由又為何
          均不明確，自不得遽為不利於原告之決定。況且於八十七年原告曾以幾乎
          相同之土地（即附圖三之Ａ、Ｂ、Ｃ、Ｄ、Ｅ、Ｆ部分）投標，被告曾以
          整體環境考量認為原告之土地符合其內部設計規劃，而原告此次為使投標
          之土地更為方整，特將較窄小之一部分去除，故事實上此次投標之土地相
          較於八十七年所投標之土地實係更為方整，然而被告現今基於相同之目的
          與內部規劃設計，卻認為原告之土地畸零不夠方整，對於規劃方面不盡理
          想，顯然欠缺適法妥當之理由。
        (2)原告經異議後，被告以九十一年十一月十四日函謂「土地資料雖符合規範
          ，但經現場勘查後設計規劃不甚理想，本處將再辦理公告招標，屆時歡迎
          投標。」，申言之，被告亦自承土地需求條件符合，僅認設計規劃不甚理
          想；而異議前，其函內容自承至現場勘查，依程序規定，即知土地符合需
          求條件，才會至現場勘查。蓋依應徵須知第四條，勘選評估及決選原則，
          投標文件經買方初步審查合於投標文件規定者，應配合買方通知實地會勘
          。本件既經實地會勘，足見土地條件已初步審查合於投標文件規定，再依
          機關指定地區採購房地產作業辦法第九條，除非有地形等問題，否則形式
          初步審查地籍圖後，實地勘查與初步審查之結果應均相同。故被告兩次函
          以經現場勘查後，設計規畫不盡理想為由拒絕進入評選程序，顯然違法。
      4.被告以應徵須知第四點所訂之評比項目中之「(3)其他」退回原告之投標，其
        理由有欠明確：
        依應徵須知第四點規定關於本件之評比項目為：(1)土地基本條件；(2)外在環
        境條件；(3)其他，其中第(3)項「其他」，並無任何例示說明。參酌「機關指
        定地區採購房地產作業辦法」第十條規定：「機關辦理實地勘查後，應依廠
        商應徵文件及勘查紀錄，就房地情況、交通情形、環境衛生、價格、發展潛
        力、有無現存或潛在糾紛或效益分析等，認定適合需要者。前項適合需要者
        之認定，準用本法（政府採購法）有關最有利標之評選規定。」，其內容實
        有欠明確，致外界無法從相關招標文件中理解其評比「適合需要」之客觀標
        準為何，洵有加以改進之必要，此亦為公程會所認同。原告投標之土地經被
        告以應徵須知第四點中之「其他理由」退件，實難令原告折服。
      5.被告不否認原告之土地於八十七年或九十一年採購案，既均符合招標文件之
        土件之土地徵求條件，故八十七年、九十一年招標文件所載土地徵求條件寬
        嚴標準不同，已無差別實益。重點在於，原告相同土地能符合八十七年內部
        設計規畫，卻不符九十一年之內部設計規畫。經被告提出八十五年版之設計
        規劃書，其與九十年版大抵相同，又較九十年版與原告土地差距為大，八十
        七年竟能符合而九十一年不能符合，被告顯然違反(1)採購透明、公正、公開
        之評選原則（政府採購法第一條），(2)無正當理由之差別待遇（政府採購法
        第六條），(3)無誠信原則，未予人民正當合理之信賴（行政訴訟法第八條）
        ，(4)逾越裁量權範圍（行政訴訟法第十條）等，而有原處分等應予撤銷之事
        由。
      6.須再敘明者，本件為單純土地採購（買賣），無關複雜之技術性，被告根據
        其內部設計規畫訂出招標文件上之土地需求條件，投標之土地既能符合該需
        求條件，依論理及及經驗法則即係足以符合其內部規畫設計，若允許土地採
        購之招標機關，在投標者符合其土地需求條件後，以不符合其內部不為人知
        之規畫設計，或專案小組成員不同見解不同為由，率爾否淮其所投之標，則
        採購公開、公正、客觀之規定，顯蕩然無存，與私人間購地已無二致，實不
        合法，惠請明察。
　　　7.綜上所述，原告投標之土地既已符合被告所規範之土地需求條件，無任何畸
        零不夠方整之情，又與被告之內部規劃相符，自無任何不准原告投標之土地
        進入評比、議價程序之充分理由。本件為單純之土地買賣，尚不涉及高度專
        業考量，被告對於原告投標之土地為實地會勘後，並未提出任何具體理由以
        說明原告之土地如何畸零不夠方整，如何不符合其內部規劃設計，即將原告
        之徵選文件退還，致原告之土地無法進入評比、議價及決標程序，原告經依
        政府採購法第七十六條向公程會申訴被駁回後，認為該申訴審議判斷決定對
        於原告之權利及法律上之利益有受違法之損害，故呈請　鈞院撤銷被告對於
        原告之投標所為之九十一年十月三日Ｄ龍施字第○九一一○○六○四○一號
        函及對於異議處理結果所為之九十一年十一月十四日Ｄ龍施字第○九一一一
        ○六一七二一號函之決定，以及公程會九十二年一月二十四日訴九一四九九
        號之申訴審議判斷，併請求被告對於原告之投標為得以進入評比及議價程序
        之決定。
　　(二)被告答辯之理由：
      1.原告投標之土地確有分割數處畸零不夠方整：
        原告投標之土地「並非」係仁義街南、北側各一塊，寬度及深度均有五十公
        尺以上。原告投標之土地除遭仁義街貫穿外，尚有計劃道路三條穿插其間，
        致仁義街北側遭切割成兩小區塊，南側則分成一大、二小區塊。其中部分區
        塊之寬度尚有未達四十公尺者（如區塊Ａ之寬度僅三十六公尺、區塊Ｅ之寬
        度僅二十六、四公尺），並無原告所謂「仁義街南、北側各一塊，寬度及深
        度均有五十公尺以上」之情形。又原告投標之土地經計劃道路切割，面積、
        寬度縮小，畸零分散，不夠方整原告投標之土地經計劃道路切割後，分割成
        五個區塊，面積、寬度相對縮小，部分區塊寬度尚有未達四十公尺者，且因
        計劃道路穿插其間，分割區塊已顯畸零分散，不夠方整。又系爭土地彎曲不
        整，若經採用而為有眷備勤房屋建築使用，則用地以外部份將無法達到最有
        效利用之功能，從而，被告認定規劃困難無法經濟使用，故不符系爭採購案
        用地之要求，洵屬有理。
      2.原告投標之土地確有不符被告內部規劃：
        (1)按「投標文件經買方初步審查合於投標文件規定者，應配合買方通知至實
          地會勘」，應徵須知第壹部份第四條第一項定有明文。意即，即使投標土
          地合於投標文件規定，亦須經「會勘」程序。次按「廠商文件經審查符合
          者，機關應辦理實地勘查。前項實地勘查，得視個案特性及實際需要，擇
          下列事項蒐集或查證相關資料，作成勘查記錄，必要時並拍照存證。一、
          土地部分(一)依應徵土地地號、地籍圖謄本及土地登記謄本，查核土地之地
          段、地號、地目、等則……等資料；(四)應徵土地之地形、地勢、位置及面
          積是否符合計劃用途。面臨道路現有寬度、計劃拓寬寬度與其對人員及必
          須進出之車輛、物料及引進之地下管線等之出入有無不便或阻礙等情形；
          (六)應徵土地內應查明有無…既成道路等，及其嗣後變更處理有無困難」，
          機關指定地區採購房地產作業辦法第九條第一項、第二項第一、四、六款
          定有明文。亦即，機關於辦理會勘時，得查核應徵土地之地段、地號、地
          目、等則…等資料是否符合計劃用途、道路寬度有無不便或阻礙、有無既
          成道路及其嗣後變更處理有無困難等情。再按「機關辦理實地勘查後，應
          依廠商應徵文件及勘查記錄，就房地情況、交通情形、環境衛生、價格、
          發展潛力、有無現存或潛在糾紛或效益分析等，認定適合需要者」，機關
          指定地區採購房地產作業辦法第十條第一項定有明文。亦即，在「會勘」
          程序後，已隱含機關得實質審查該投標土地是否符合需要，此與公程會九
          十二年一月二十四日訴九一四九九號審議決定之見解：「系爭土地縱認符
          合本案應徵須知所定條件，惟符合該等基本條件尚難即認為係屬『適合（
          招標機關）需要』，是系爭土地經招標機關購地評選小組實地勘查後，認
          定依其現況將使規劃設計工作不盡理想而『不適合本次用地要求』，於法
          尚無不合」，亦有相符之處。綜上所述，原告主張其投標之土地符合（招
          標文件中）土地需求條件者，即應足供內部規劃設計云云，顯不足採。
        (2)依據經驗法則，提供土地之投標人盡皆強調其所提供之土地完美無缺，符
          合招標機關之各項需求，然此乃投標人個人之主觀認定，或可稱為市場促
          銷之手段或方法，充其量僅得為招標機關考量是否應買的因素之一，惟投
          標土地條件是否符合招標機關內部規劃，應由招標機關內部人員專業決定
          ，而非聽任片面之詞。經查，第四核能發電廠有眷備勤房屋建築初步規劃
          書所規劃之建築用地儘以方整為原則，然而，原告系爭土地僅就Ａ、Ｂ、
          Ｃ、Ｄ、Ｅ部份投標，而各該分區土地尚有缺塊、彎曲、不夠方整等情（
          其中Ａ區塊為長三角形、Ｃ區塊為倒Ｌ形狀、Ｄ區塊底部左右兩邊各有一
          大三角缺口、Ｅ區塊則成近正五角形），與「第四核能發電廠有眷備勤房
          屋建築基地配置參考圖」顯有相當差異，經被告實地會勘後，認定原告投
          標之土地不符計劃用途，予以退件並無不合。
      3.被告並未違行政程序法第六條之平等原則：
        (1)被告八十七年及本次之決定未違反平等原則：
          原告於八十七年投標之土地區塊與本次投標之土地區塊顯有差異，實為
            不同事件，無法相同處理。按「行政行為非有正當理由不得為差別待遇
            」，行政程序法第六條定有明文，此即平等原則，亦即基於「事務之本
            質」，相同事件應為相同之處理，不同事件應為不同之處理，除非有正
            當合理之理由，否則不得為差別待遇。經查，原告於八十七年所投標之
            Ａ、Ｂ、Ｃ、Ｄ、Ｅ、Ｆ土地條件及提供資料，經當時被告初步認定符
            合需求，故核可准予參加評比及協商，而本次原告所投標之Ａ、Ｂ、Ｃ
            、Ｄ、Ｅ部份土地，其客觀條件與八十七年被告之需求並不相符合。是
            故，被告針對不同事件，當然無法為相同處理，實符合行政程序法第六
            條平等原則。
          被告針對系爭採購案，於八十七年及本次選任之專案小組名單已有半數
            不同，尊重本次專案小組之專業判斷，不僅符合契約自由原則，亦為當
            事人意思主體自由之重要體現。按政府採購中所謂「招標」與「投標」
            之意義，前者指招標機關以簽訂採購契約為目的，而招請廠商前來投標
            之意思表示；後者則指廠商依招標文件之規定提出投標文件以爭取與招
            標機關簽定該合約。在法律性質上，招標之意思表示為「要約之引誘」
            ，投標廠商之投標行為係「要約」，招標機關於多數之投標廠商中，選
            定其一決標為「承諾」，故政府採購之本質仍為「契約」，需受契約自
            由四大原則（即是否訂約、與何當事人訂約、訂約內容及方式，及是否
            解約之自由）之約束，即為尊重當事人主體之意思自由，不容以強暴、
            脅迫之方式，剝奪他人之意思決定。因此，一方當事人間有權就他方要
            約之條件審慎考量，以決定是否訂約；並有權決定與何當事人訂約；訂
            約內容及方式亦由雙方當事人協議決定；甚至在符合法定或意定之情形
            下，當事人皆得主張解除契約。
          經查，原告八十七年曾參與系爭採購案之投標，被告於審核投標土地基
            本資料之後，雖曾與其初步協商，惟當時投標土地區塊除與本次有異外
            ，被告選任之專案小組亦與本次不同，當時之專案小組審酌八十七年之
            用地規劃及需求條件，就原告要約之土地條件審慎考量，並基於自主之
            專業判斷，始同意原告就當時投標之土地進行初步協商。如今，同一購
            地案之專案小組業經半數變更，基於尊重本次專案小組之專業判斷，認
            定原告本次要約之土地條件不若前次優良，遂予以廢標處理，此番作為
            ，不僅符合契約自由原則，亦為尊重當事人意思主體自由之重要體現。
          被告於八十七年五月辦理之土地徵求案，其「土地徵求條件」、「勘選
            程序」較為寬鬆，被告僅針對「一、土地為建地者一處；二、土地面積
            達五千坪以上；三、土地約略方正地形平坦且對外聯絡方便」之土地徵
            求條件進行勘選工作，即准予原告當時投標之土地參加議價協商。而本
            次（九十一年六月）「土地徵求條件」較為嚴謹，故兩次投標之應附具
            資料、徵求條件皆有重大不同，且「機關指定地區採購房地產作業辦法
            」於九十一年五月制定，被告實地會勘必須遵守該作業辦法之規定，因
            此，專案小組評選委員依「機關指定地區採購房地產作業辦法」進行實
            地勘查後，認定原告投標之土地不符規劃設計之需要，理應不予接受。
        (2)原告投標之土地並未方整，被告尚無差別待遇：
          提供土地之投標人盡皆強調其所提供之土地完美無缺，符合招標機關之各
          項需求，然此乃投標人個人之主觀認定，充其量僅得為招標機關考量是否
          應買的因素之一，至於投標土地是否方整，應由招標機關內部人員專業決
          定，而非聽任片面之詞，又原告投標之分區土地尚有缺塊、彎曲、不夠方
          整等情，業經本次專案小組之專業判斷據以認定，因此，原告主張被告於
          八十七年及本次之決定差別待遇云云，顯不足採。
      4.系爭採購案涉及「專業考量」問題，並非單純土地採購：
        (1)被告招標須依公共利益、採購效益或專業判斷之考量，為適當的採購決定
          ，尚非單純土地採購。按「機關訂定採購契約應以維護公共利益及公平合
          理為原則。辦理採購人員於不違反本法規定之範圍內，得基於公共利益、
          採購效益或專業判斷之考量，為適當的採購決定。」政府採購法第六條第
          一、二項定有明文。經查，被告按應徵須知之土地需求條件審核原告投標
          之土地，且已依初步規劃書所規劃用地之需求為精確的考量，並就建地之
          公共利益需求為審核，以符合該規劃書所規劃之最佳經濟效益，已隱含「
          專業」判斷之問題，尚非單純土地採購。原告於九十一年十月向被告異議
          時即書立「異議書」乙份，曾指摘「招標機關未依公共利益、公平合理、
          採購效益等原則作專業性之考量，顯然違反政府採購法第六條之規定（異
          議書第一頁）」，於向公程會申訴時，亦有相同內容之陳述，足見被告亦
          同意系爭採購案涉及「專業考量」問題。惟提起行政訴訟後，卻稱本件係
          單純土地採購，不涉及專業考量，似有矛盾之處。
        (2)被告「專業考量」認定原告投標之土地分割數處畸零不夠方整，對於規劃
          方面不盡理想，理應不予接受。被告認定原告投標之土地分割數處畸零不
          夠方整，諸如：經計劃道路切割，面積、寬度縮小，畸零分散，不夠方整
          ；寬度及深度未達四十公尺，已詳如前述；且系爭土地經計劃道路切割，
          公共設施將分散數處，無法達到敦親睦鄰之目標需求；又系爭土地彎曲不
          整，規劃困難無法經濟使用，被告認定原告投標之土地不符本次用地之要
          求，無法進入評比、議價決標程序，應為有理由，被告得再重新招標。從
          而，原告主張被告未證明係基於何等專業考量而排除原告投標之土地進入
          評比及議價云云，實有違誤，被告確已盡充分說明之義務。
      7.被告並非僅以應徵須知第四點所訂之評比項目之「(3)其他」而退回原告之投
        標，且其理由亦屬明確：
        被告據以認定原告投標之土地「不適合本次用地要求」，係經被告購地評選
        小組實地勘查後，認定依其現況將使規劃設計工作不盡理想所作出之決定，
        其評比係綜合(1)土地基本條件、(2)外在環境條件、(3)其他要件而來。因此，
        是否適合需要，亦應依據前述要件參酌，絕非單一選項即能決定。從而，被
        告經會勘程序後，基於公共利益、公平合理、採購效益之專業判斷，認定原
        告投標之土地確有分割數處畸零不夠方整、不符被告內部規劃設計之情形，
        其理由即屬明確，要無不當之處。
      8.綜上所述，被告於會勘程序中確依招標需求為慎重審核，原告投標之土地確
        有分割數處畸零不夠方整、不符被告內部規劃設計之情形，實「不適合本次
        用地要求」，是以，被告否准其進入評比、議價決標程序，應屬有理，而審
        議判斷決定否准原告之申訴，亦屬適當，請駁回原告之訴。
　　理  由
一、本件被告代表人已變更為許仁勇，渠聲明承受訴訟，並無不合，應予准許，合先
    敘明。
二、查本件被告辦理系爭採購案，原告以起訴狀所附之附圖一地籍圖謄本所示之土地
    （即被告答辯狀所示被証一所示土地）參與投標，被告於實地會勘後，以原告所
    提供之系爭土地「基地分割數處，部分畸零不夠方整，對於規劃方面不盡理想，
    故不適合本次用地要求」為由，將原告投標文件退還，此為兩造所不爭執，並有
    第四核能發電廠有眷備勤房屋建築基地專案小組九十一年九月十九日會勘紀錄影
    本乙份附卷足稽。惟原告主張系爭土地並無「分割數處畸零不夠方整及不符被告
    內部規劃」等情形，已符合應徵須知所定之土地需求條件，被告應令原告之投標
    得以進入評比及議價程序，詎被告竟以應徵須知第四點所訂之評比項目中之「(3)
    其他」退回原告之投標，顯有未合云云。被告則以原告之系爭土地確有「分割數
    處畸零不夠方整及不符被告內部規劃」之情形，被告將原告投標文件退還，並無
    不合等語。因此，本件應審究者，為被告認原告所提供之土地不適合用地需求，
    未進入勘選評比，而將投標文件退還，是否有理﹖經查：
    (一)按「勘選評估及決選原則：1.投標文件經買方初步審查合於投標文件規定者，
      應配合買方通知至實地會勘。2.經勘選評比後：(1)適合需要者為一家者，經初
      步協商，並陳報本公司董事會審議通過後，再通知辦理議價及決標。(2)適合需
      要者在二家以上時，經初步協商，依適合需要序位，就最適合需要者陳報本公
      司董事會審議通過後，再通知辦理議價及決標」，應徵須知第四點定有明文，
      足見本件評選程序依序區分為投標文件審查、實地會勘、勘選評比、初步協商
      、陳報董事會審議、議價及決標等過程。本件被告既已就系爭土地為實地會勘
      ，足見原告之投標文件，業經被告審查合於投標文件規定。
    (二)「廠商文件經審查符合者，機關應辦理實地勘查。前項實地勘查，得視個案特
      性及實際需要，擇下列事項蒐集或查證相關資料，作成勘查記錄，必要時並拍
      照存證。一、土地部分(一)依應徵土地地號、地籍圖謄本及土地登記謄本，查核
      土地之地段、地號、地目、等則……等資料；(四)應徵土地之地形、地勢、位置
      及面積是否符合計劃用途。面臨道路現有寬度、計劃拓寬寬度與其對人員及必
      須進出之車輛、物料及引進之地下管線等之出入有無不便或阻礙等情形；(六)應
      徵土地內應查明有無…既成道路等，及其嗣後變更處理有無困難」，機關指定
      地區採購房地產作業辦法第九條第一項、第二項第一、四、六款定有明文。顯
      然機關於辦理會勘時，得查核應徵土地之地段、地號、地目、等則等資料是否
      符合計劃用途、道路寬度有無不便或阻礙、有無既成道路及其嗣後變更處理有
      無困難等情。又同辦法第十條第一項規定：「機關辦理實地勘查後，應依廠商
      應徵文件及勘查記錄，就房地情況、交通情形、環境衛生、價格、發展潛力、
      有無現存或潛在糾紛或效益分析等，認定適合需要者」，足見在「會勘」程序
      ，機關得實質審查該投標土地是否符合需要，如不符合需要，機關得予以退件
      ，不能因機關已進行會勘程序，即無條件地認為應進入勘選評比程序。
    (三)查「機關辦理採購，應以維護公共利益及公平合理為原則，對廠商不得為無正
      當理由之差別待遇。辦理採購人員於不違反本法規定之範圍內，得基於公共利
      益、採購效益或專業判斷之考量，為適當的採購決定」，政府採購法第六條第
      一、二項定有明文。本件被告為購置第四核能發電廠有眷備勤房屋建築用地，
      訂定「應徵須知」，足見「應徵須知」係被告為採購建築用地，本於特別之考
      量所訂定，因此，被告於採購時，除應遵守政府採購法及機關指定地區採購房
      地產作業辦法等相關規定外，尤應注意「應徵須知」對需求之土地所設條件，
      就原告投標之土地予以審核。
    (四)「應徵須知」第一部分第一條第二項規定：「基地如經計劃道路切割，則切割
      後之區塊面積未達六○○坪者，本公司不予接受」。查原告所有之系爭土地除
      遭仁義街貫穿外，尚有三條計劃道路穿插其間，此有地籍圖謄本為証，原告對
      此事實亦不爭執。而仁義街北側之兩區塊（分別為Ａ、Ｂ區塊），南側則分成
      一大、二小區塊（分別為Ｃ、Ｄ、Ｅ區塊）（見卷附被証一附圖所示）。其中
      區塊Ａ坐落臺北縣貢寮鄉○○段澳底小段二二九、二三○地號土地，面積分別
      為六九一平方公尺、九一二平方公尺，共一六○三平方公尺，計四八四、九○
      七五坪，區塊Ｅ坐落臺北縣貢寮鄉○○段澳底小段二三六之五、二三七之二、
      二三七之五地號土地，面積分別為四○二平方公尺、三四九平方公尺、六七二
      平方公尺，共一四二三平方公尺，計四三○、四五七五坪，此有被告區塊Ａ、
      區塊Ｅ部分坪數計算結果表附於公程會卷宗內，原告對此計算結果表並不爭執
      ，足見被告上開計算結果表無誤，顯見原告之系爭土地，部分已不符前開應徵
      須知之規定。又應徵須知第一部分第一條第三項規定：「基地及每一區塊，可
      供配置寬度及深度最小四十公尺以上」，即不論總基地或切割後之區塊，可供
      配置寬度及深度最小應在四十公尺以上，查系爭土地經計劃道路切割後之區塊
      Ａ，寬度為三十六公尺，區塊Ｅ，寬度為二十六、四公尺，此觀之卷附被証一
      所示附圖即明，均低於上開「應徵須知」規定之四十公尺以上。原告稱：「仁
      義街南、北側各一塊，寬度及深度均有五十公尺以上」云云，尚不足採。
    (五)原告又主張八十七年原告曾以幾乎相同之土地投標，被告以整體環境考量認為
      原告之土地符合其內部設計規劃，而原告此次為使投標之土地更為方整，特將
      較窄小之一部分去除，故事實上此次投標之土地相較於八十七年所投標之土地
      實係更為方整，然而被告現今基於相同之目的與內部規劃設計，卻認為原告之
      土地畸零不夠方整，有違平等原則云云。但按，原告八十七年投標土地區塊除
      與本次有異外，被告選任之專案小組亦與本次不同，當時之專案小組審酌八十
      七年之用地規劃及需求條件，就原告要約之土地條件審慎考量，基於專業判斷
      ，而同意原告就當時投標之土地進行初步協商。惟當時購地案之專案小組成員
      與本次專案小組之成員並不完全相同，此為原告所不否認，專案小組成員既有
      變更，專業判斷自有可能不同。又被告於八十七年辦理之土地採購案，被告僅
      針對符合：「1.土地為建地者一處；2.土地面積達五千坪以上；3.土地約略方
      正地形平坦；4.對外交通方便」等條件之土地進行勘選工作，此情為原告所不
      否認，而本次「土地徵求條件」被告應依條件較為嚴格之「應徵須知」所規定
      之條件為審核，顯然二次採購案，無論原告所提供之土地，或被告所設定之條
      件及專案小組成員等，均不相同，原告以八十七年之採購，被告已同意就原告
      投標之土地進行協商，本次被告未相同處理，有違平等原則云云，自不足採。
三、按評選具有高度專業性，如無確切事證證明評選委員有何違法情事時，對於評選
    結果應予以尊重。查系爭土地經被告組成購地評選小組，經該小組實地勘查後，
    認為原告投標之土地經計劃道路切割後，分成五個區塊，面積、寬度縮小，部分
    區塊寬度尚有未達四十公尺者，且因計劃道路穿插其間，分割區塊已顯畸零分散
    ，不夠方整。又系爭土地彎曲不整，若經採用而為有眷備勤房屋建築使用，則用
    地以外部份將無法達到最有效利用之功能，而認定系爭土地規劃困難無法經濟使
    用，不符系爭採購案用地之要求。原告既無法舉証証明被告之購地評選小組對此
    認定有何瑕疵，且本院亦查無該購地評選小組之判斷有何違法之處，則該購地評
    選小組之專業判斷自應予以尊重。從而，被告以原告所提供之土地不符系爭購案
    之需求，而將其投標資料退還，異議處理結果及審議判斷遞予維持，亦無違誤，
    均應予維持。原告訴請撤銷為無理由，應予駁回。
四、兩造其餘攻擊防禦方法，與本件判決結果不生影響，不再一一論述，併予敘明。
據上論結，本件原告之訴為無理由，爰依行政訴訟法第九十八條第三項前段，判決如
主文。
中　　　華　　　民　　　國　　九十三　　年　　　十　　　月　　二十八　　日
                              臺 北 高 等 行 政 法 院   第 三 庭
                                             審 判 長 法  官  鄭忠仁
                                                      法  官  林育如
                                                      法  官  侯東昇
右為正本係照原本作成。
如不服本判決，應於送達後二十日內，向本院提出上訴狀並表明上訴理由，如於本判
決宣示後送達前提起上訴者，應於判決送達後二十日內補提上訴理由書（須按他造人
數附繕本）。
中　　　華　　　民　　　國　　九十三　　年　　　十　　　月　　二十八　　日
            　　　　　　　　　　　　　　    　        書記官  蕭純純
